【裁判字號】    97,易,1181
【裁判日期】    971121
【裁判案由】    誹謗
【裁判全文】
臺灣士林地方法院刑事判決              97年度易字第1181號
公  訴  人  臺灣士林地方法院檢察署檢察官
被      告  甲○○
上列被告因誹謗案件，經檢察官聲請簡易判決處刑（97年度偵字
第2637號），本院認不宜以簡易判決處刑，改依通常程序判決如
下：
    主  文
甲○○無罪。
    理  由
一、公訴意旨略以：被告甲○○與告訴人丙○○同為臺北縣汐止
    市○○街751 巷日月光社區住戶，被告竟於民國96年9 月28
    日下午4 時許，在屬於公眾得出入場所之社區活動中心三溫
    暖大眾池烤箱間內，基於散布於眾之意圖，向在場之不特定
    人傳述「丙○○偷接第四台有線電視，並破壞社區水管、水
     錶 」等語，足以毀損告訴人之名譽，因認被告涉有刑法第
    310 條第1 項之誹謗罪嫌等語。
二、按被告未經審判證明有罪確定前，推定其為無罪；又犯罪事
    實應依證據認定之，無證據不得認定犯罪事實；又不能證明
    被告犯罪者，應諭知無罪之判決，刑事訴訟法第154 條第1
    項、第2 項及第301 條第1 項分別定有明文。又被害人所述
    被害情形如無瑕疵可指，而就其他方面調查又與事實相符，
    其供述始足據為判決之基礎；且告訴人之告訴，係以使被告
    受刑事訴追為目的，是其陳述是否與事實相符，仍應調查其
    他證據以資審認（最高法院32年上字第657 號、52年臺上字
    第1300號判例參照）。另按言論自由為人民之基本權利，憲
    法第11條有明文保障，國家應給予最大限度之維護，俾其實
    現自我、溝通意見、追求真理及監督各種政治或社會活動之
    功能得以發揮。惟為兼顧對個人名譽、隱私及公共利益之保
    護，法律尚非不得對言論自由依其傳播方式為合理之限制。
    刑法第310 條第1 項及第2 項誹謗罪即係保護個人法益而設
    ，為防止妨礙他人之自由權利所必要，符合憲法第23條規定
    之意旨。同條第3 項前段以對誹謗之事，能證明其為真實者
    不罰，係針對言論內容與事實相符者之保障，並藉以限定刑
    罰權之範圍，非謂指摘或傳述誹謗事項之行為人，必須自行
    證明其言論內容確屬真實，始能免於刑責。惟行為人雖不能
    證明言論內容為真實，但依其所提證據資料，認為行為人有
    相當理由確信其為真實者，即不能以誹謗罪之刑責相繩，亦
    不得以此項規定而免除檢察官或自訴人於訴訟程序中，依法
    應負行為人故意毀損他人名譽之舉證責任，或法院發現其為
    真實之義務，大法官會議第509號解釋明文揭示此意旨。
三、公訴意旨認被告涉有刑法第310 條第1 項之誹謗罪嫌，係以
    告訴人於警詢及偵查中之指訴及證人丁○○、乙○○、戊○○之證詞為其主要論據。訊據被告堅決否認有何誹謗犯行，
    辯稱：其並未於起訴書所指之時、地洗三溫暖，亦未陳述起
    訴書所指之誹謗言詞等語。
四、經查：
（一）被告與告訴人同為臺北縣汐止市○○街751 巷日月光社區
      住戶，為被告所自承，核與證人丙○○、丁○○、乙○○
      、戊○○所述相符。被告雖否認有於起訴書所指之時、地
      洗三溫暖，然證人丙○○、丁○○於本院審理時均證稱：
      被告確有在上開時地洗三溫暖；且證人丁○○證稱：其與
      被告、雷春櫻在烤箱內，被告見告訴人進來（三溫暖），
      就說告訴人偷接第四台、人家來抓他等語（見本院審判筆
      錄第5 頁）。故被告辯稱其未於上開時、地洗三溫暖，且
      未陳述告訴人偷接第四台有線電視等語，並不可採。惟依
      被告所提觀天下有線電視事業股份有限公司之有線電視客
      戶管理系統查詢資料所示，該公司確有於96年9 月20 日
      接獲客戶張麗娟反應無畫面，派員至臺北縣汐止市康寧接
      751 巷27號20樓之3 維修，維修人員回報「20樓之1 私接
      20樓之3 」，有該查詢資料1 紙附卷可稽；而告訴人之住
      址即臺北縣汐止市○○街751 巷27號20樓之1 ，亦經本院
      紀錄在卷。是告訴人雖否認有私接第四台，且亦未經證明
      ，被告復未供述其消息來源，然顯有合理的懷疑認為被告
      係由該遭偷接之住戶得知上開消息，而認被告應有相當理
      由確信其此部分陳述為真實，依上開大法官會議解釋意旨
      ，自不能對被告以誹謗罪之刑責相繩。
（二）公訴意旨雖指訴被告於上開時、地陳述告訴人破壞社區水
      管、水錶等語，並以告訴人丙○○指訴及證人丁○○、乙○○偵查中之證詞為證。惟證人丁○○於本院審理時證稱
      ：9 月28日被告是在烤箱內講告訴人偷接第四台的事，告
      訴人在烤箱外面並不曉得；其雖有耳聞被告說告訴人有偷
      接水，但沒有親耳聽到被告跟其講這件事情；破壞水管是
      96年9 月28日洗三溫暖之後才聽到，是別的太太說F 棟的
      張麗娟懷疑告訴人破壞社區水管等語（見本院審判筆錄第
      5-6 、10-11 頁）；證人乙○○於本院審理時證稱：僅洗
      三溫暖時聽到有人說告訴人偷接水及第四台，並沒有留意
      是誰講的等語（見本院審判筆錄第9-10頁）；證人戊○○
      於本院審理時證稱：被告曾於95年7 月間在社區活動中心
      門口指告訴人背影說他用公共的水等語（見本院審判筆錄
      第11-13 頁）。故依上開3 位證人之證詞，均不能證明被
      告有陳述告訴人破壞水管、水錶之事實，自不能僅憑告訴
      人之指訴而認被告有此部分誹謗犯行。
（三）至公訴人請求本院傳喚證人雷春櫻，證明被告有於三溫暖
      陳述告訴人偷接水一事。然查同一待證事實業據公訴人聲
      請傳喚證人丁○○、乙○○、戊○○，經本院於審判期日
      調查完畢；就三溫暖內烤箱內被告之陳述內容，亦據證人
      丁○○於本院審理時證述明確，故此部分待證事實已臻明
      瞭而無再傳喚證人雷春櫻調查之必要，附此敘明。
五、綜上所述，既有合理懷疑認為被告係由該遭偷接之住戶得知
    告訴人疑有偷接第四台行為，且確有所據，而認被告應有相
    當理由確信其所陳述為真實者，依上開大法官會議解釋意旨
    ，即不能對被告以誹謗罪之刑責相繩。此外，復查無其他積
    極證據足資證明被告有何公訴意旨所稱之誹謗犯行，依照前
    開之說明，自應為被告無罪之諭知。
據上論斷，應依刑事訴訟法第301條第1項前段，判決如主文。
本案經檢察官余秉甄到庭執行職務
中    華    民    國    97    年    11    月    21    日
                  刑事第七庭法  官  劉秉鑫
以上正本證明與原本無異。
如不服本判決，應於收受送達後10日內向本院提出上訴書狀，其
未敘述上訴理由者，應於上訴期間屆滿後20日內向本院補提理由
書狀（均須按他造當事人之人數附繕本）。
                            書記官  張茹茵
中    華    民    國    97    年    11    月    21    日


司法院資訊處製作；財團法人民間司法改革基金會備份。
